最高法院刑事判決　　　　　　　　　 111年度台上字第2865號
上　訴　人　陳琇瑾


上列上訴人因傷害案件，不服臺灣高等法院中華民國111年1月20
日第二審判決（110 年度上訴字第3197號，起訴案號：臺灣臺北
地方檢察署110 年度偵字第5722號），提起上訴，本院判決如下
：
    主  文
上訴駁回。
    理  由
一、按刑事訴訟法第377 條規定，上訴於第三審法院，非以判決
    違背法令為理由，不得為之。是提起第三審上訴，應以原判
    決違背法令為理由，係屬法定要件。如果上訴理由書狀並未
    依據卷內訴訟資料，具體指摘原判決不適用何種法則或如何
    適用不當，或所指摘原判決違法情事，顯與法律規定得為第
    三審上訴理由之違法情形，不相適合時，均應認其上訴為違
    背法律上之程式，予以駁回。本件經原審審理結果，認上訴
    人陳琇瑾有原判決事實欄所記載之犯行，事證明確，因而撤
    銷第一審不當之科刑判決，改判仍論處上訴人犯刑法第 277
    條第1 項之傷害罪刑，並諭知易科罰金之折算標準。已詳述
    其調查、取捨證據之結果及憑以認定犯罪事實之得心證理由
    ，從形式上觀察，並無足以影響判決結果之違法情形存在。
二、上訴意旨略以：依臺北市立聯合醫院中興院區（下稱中興院
    區）之門診病歷記載，告訴人范春香受有左側肩關節扭傷之
    傷害，惟告訴人則是主訴遭徒手推倒造成，而非扭打所致。
    且衡情關節扭傷，理應當場不能動彈，但參之監視錄影畫面
    ，卻顯示告訴人跌倒後仍有起來走路、彎腰用左手整理東西
    及上樓拿取夾克穿上，而使用左肩等情，足證告訴人左肩關
    節並未受有扭傷之傷害。另中興院區出具之驗傷診斷證明書
    記載告訴人受有頭皮挫傷及皮下血腫約6 公分，與上開病歷
    祇記載告訴人頭皮鈍傷，亦有不符，且告訴人及中興院區就
    告訴人所受傷害情況，均未拍照存證，自難認定告訴人確受
    有頭皮挫傷及皮下血腫約6 公分、左肩挫扭傷等傷害。原判
    決不察，竟依憑有疑義之告訴人指訴及上開門診病歷、驗傷
    診斷證明書，論處上訴人傷害罪刑，其採證認事違反證據法
    則。
三、惟查，證據之取捨、證明力之判斷及事實之認定，都屬事實
    審法院得自由裁量判斷之職權，此項職權之行使，倘未違背
    客觀存在之經驗法則或論理法則，即無違法可言，觀諸刑事
    訴訟法第155條第1項規定自明，故既已於理由內，詳述其取
    捨證據之理由，自不得任憑己意，指摘為違法，而執為適法
    之上訴第三審理由。又事實審法院認定事實，並不悉以直接
    證據為限，其綜合調查所得之各項直接證據及間接證據，本
    於合理之推論而為判斷，自無不可。亦即，只要各證據資料
    相互間，就待證事實之存否，能彼此印證、互為補強，並輔
    以經驗法則及論理法則之推論，而本於確信自由判斷其證明
    力，自屬適法。本件原判決認定上訴人有其事實欄所載之傷
    害犯行，主要係依憑：上訴人之部分供述、證人即告訴人於
    偵查及第一審之證詞、現場監視器畫面翻拍照片（下稱現場
    翻拍照片）及第一審勘驗筆錄、中興院區驗傷診斷證明書及
    門診病歷等證據資料，相互勾稽資為認定。就上訴人於原審
    所爭執告訴人於衝突時並未受傷乙節，並於理由內載敘：⑴
    依現場翻拍照片及第一審勘驗筆錄，顯示上訴人於案發時先
    與告訴人之夫發生口角及肢體衝突，嗣與告訴人發生爭執時
    ，先動手推告訴人而有肢體接觸、拉扯，其後並將告訴人推
    倒跌坐在地、向後傾倒。⑵告訴人經中興院區醫師診斷受有
    頭皮挫傷及皮下血腫約6 公分、左肩挫扭傷之傷勢，有該院
    區出具之驗傷診斷證明書及門診病歷可考，與告訴人指述之
    情節一致，益徵告訴人指證非虛。⑶依上訴人所述與告訴人
    之夫及告訴人發生衝突原因，足見上訴人對告訴人不滿，依
    上訴人之智識程度，當知用力推開他人，可能造成他人因此
    跌倒而受有傷害，其猶仍為之，主觀上當有傷害之犯意等旨
    （見原判決第4至6頁）。已本於事實審法院職權推理作用，
    詳述其調查、取捨證據之結果及憑以認定犯罪事實之得心證
    理由，並非祇單憑告訴人之唯一指訴。所為論斷說明，俱不
    違背證據法則及論理法則，亦無調查未盡、判決理由不備及
    不適用法則之違誤可指。凡此概屬原審採證認事、判斷證據
    證明力職權之適法行使，自不能任意指摘為違法。上訴意旨
    漫執上訴人係遭告訴人及其夫設局構陷，告訴人及中興院區
    就告訴人所受傷害，均未拍照存證，且驗傷診斷證明書與門
    診病歷之記載不合等情，指摘原審採證認事違反證據法則云
    云，或係置原審已明白論述之事項不顧，或係就同一證據，
    任憑己見而持與原審相異之評價，泛指為違法，並重為事實
    上之爭執，均難認是合法之上訴第三審理由。
四、以上及其餘上訴意旨，核係就原判決已明確論斷說明事項或
    採證認事職權之適法行使，漫事爭論，均非依據卷內訴訟資
    料具體指摘原判決有不適用何種法則或如何適用不當之情形
    ，顯與法律規定得為第三審上訴理由之違法情形不相適合。
    應認其上訴為不合法律上之程式，予以駁回。
據上論結，應依刑事訴訟法第395條前段，判決如主文。
中    華    民    國   111    年    7     月    1     日
                  刑事第二庭審判長法  官  林  勤  純  
                                  法  官  王  梅  英  
                                  法  官  莊  松  泉  
                                  法  官  李  釱  任  
                                  法  官  吳  秋  宏  
本件正本證明與原本無異
                                  書記官
中    華    民    國   111    年    7     月    5     日